臺灣高等法院臺南分院刑事判決
                                    110年度交上易字第7號
上  訴  人  
即  被  告  吳南輝



上列上訴人因公共危險案件，不服臺灣嘉義地方法院109年度交
易字第361號中華民國109年11月30日第一審判決（起訴案號：臺
灣嘉義地方檢察署109年度偵字第4907號），提起上訴，本院判
決如下：
    主  文
原判決撤銷。
吳南輝駕駛動力交通工具而吐氣所含酒精濃度達每公升零點二五
毫克以上，處有期徒刑參月，併科罰金新臺幣貳萬元，有期徒刑
如易科罰金，罰金如易服勞役，均以新臺幣壹仟元折算壹日。
    事實及理由
壹、犯罪事實：
一、吳南輝於民國108 年9 月12日上午9 時47分前某時，在不詳
    處所飲用不詳酒類後，吐氣酒精濃度已達每公升0.25毫克以
    上，其知悉飲酒後，人體之注意力、操控力可能因體內殘留
    酒精作用影響而降低，若駕駛動力交通工具上路，對於其他
    用路人或交通參與者具有危險性，而不得駕駛動力交通工具
    ，竟基於酒後駕駛動力交通工具之犯意，騎乘車牌號碼000-
    000 號普通重型機車上路，而於108 年9 月12日上午9 時47
    分前某時，行經雲林縣○○鄉○○村○○路00號前，不慎自摔受傷
    ，嗣因該處村長報警，經警到場處理，並先將吳南輝送醫，
    而後警員前往吳南輝就醫之醫院，再於同日上午11時3 分許
    對吳南輝施以吐氣酒精濃度檢測，測得其吐氣所含酒精濃度
    每公升0.96毫克，因而查悉上情。
貳、認定犯罪事實所憑之證據及理由：
一、被告經合法傳喚（見本院卷第87頁），於審理期日無正當理
    由不到庭，爰不待其陳述，逕行判決。
二、證據能力部分：
　　本判決所引用為判斷基礎之下列證據，關於被告以外之人於
    審判外陳述之傳聞供述證據，檢察官於本院、被告於原審均
    同意作為證據使用，或知有傳聞證據之情形而未於言詞辯論
    終結前聲明異議（見原審卷第62-64頁、本院卷第91-92頁）
    ，本院審酌該等證據作成時之情況，認為適當，均具有證據
    能力。
三、證明力部分：
  ㈠被告於本院未到庭，惟於原審坦認有於前揭時間騎乘前揭機
    車自摔受傷，經警到場處理並將其送醫，而後接受吐氣酒精
    濃度檢測，測得其吐氣所含酒精濃度每公升0.96毫克之事實
    ，然否認有何駕駛動力交通工具而吐氣所含酒精濃度達每公
    升零點二五毫克以上之公共危險犯行，辯稱：我當天原本在
    田裡做事，但是因為酒癮犯了，所以在工作完畢要回家時，
    在路上有先去店家買酒，並且將酒裝在寶特瓶內，要帶回家
    喝，酒瓶則是還給店家，後來我摔倒，因為腳受傷不能走，
    且在現場等很久，我就從置物箱裡面拿起裝有酒的寶特瓶喝
    酒，後來我就睡著，醒來之後人就在醫院云云。
  ㈡經查：被告騎乘前揭機車，於上開時、地不慎自摔受傷，嗣
    經當地村長報警，經警到場處理，並先將被告送往北港媽祖
    醫院就醫，而後警員前往上開醫院，並於同日上午11時3 分
    許，對被告施以吐氣酒精濃度檢測，測得其吐氣所含酒精濃
    度每公升0.96毫克等情，業據證人即警員丁祈赫、李瑞益證
    述明確（見核交卷第16-17頁、原審卷第115-124 頁），且
    有職務報告、道路交通事故現場圖、道路交通事故調查報告
    表㈠㈡、酒精濃度測定紀錄表、雲林縣警察局勤務指揮中心受
    理110 報案紀錄單、現場與機車外觀照片、臺灣嘉義地方檢
    察署檢察事務官勘驗報告等在卷可參（見警卷第5-9、13、1
    9-22頁、核交卷第12-13頁），此部分之事實，首堪認定。 
  ㈢就被告何以於摔車後，經警施以吐氣酒精濃度檢測，測得其
    吐氣所含酒精濃度每公升0.96毫克之緣由，其於警詢時先供
    稱：我摔倒後立刻飲用所購買的米酒，之後便什麼都不知道
    （見警卷第3 頁反面），於109 年3 月26日偵訊中稱：我因
    為跌倒爬不起來，我灌酒之後就睡著，旁邊還有寶特瓶有紀
    錄（見偵卷第71頁），又於109 年6 月23日檢察事務官詢問
    中供稱：我摔倒之後有請人幫我叫救護車，之後怕到醫院不
    可以喝酒，所以我就開始喝，喝完就昏了（見核交卷第9 頁
    反面），於準備程序時則改稱：我喝酒之後，印象中請路人
    幫我叫救護車或是打電話給修機車的人，後來睡著，我睡醒
    之後就發現自己在醫院（見原審卷第61-62頁）。然證人丁
    祈赫於偵查中已證稱：我到場時，被告是站在肇事車輛附近
    ，當時被告是清醒的（見核交卷第16、17頁），又於原審審
    理中結證稱：我當天到場處理有配戴密錄器，本案是因為有
    人報案，我最先到現場處理，救護車才到，交通小隊的李瑞
    益是最後到的，在現場我看到吳南輝走路搖搖晃晃（見原審
    卷第115-117 頁）。另經原審當庭勘驗警員丁祈赫所配戴密
    錄器錄影畫面檔案，可見警員丁祈赫據報到場處理時，被告
    是站立在現場路邊，而警員丁祈赫當場詢問被告摔倒之原因
    ，被告先稱是遭他車擦撞，嗣後經丁祈赫質疑並再次詢問是
    否是自摔，被告即表示是自摔，另外被告亦有在場向警員丁
    祈赫表示要先就醫、本案簡單處理就好，而後救護車到場，
    亦可見被告是自行步行上救護車，有原審勘驗筆錄在卷可參
    （見原審卷第113頁）。是證人丁祈赫前揭證述之內容核與
    勘驗筆錄相符，足認警員丁祈赫據報到場時，被告是站立在
    現場路邊，並且與警員丁祈赫進行對話，之後被告更是自己
    步行上救護車，顯與被告所稱其在現場摔倒之後飲酒，隨即
    陷入昏睡而不省人事之說不符，已難認被告所辯合於事實。
  ㈣再者，依照證人丁祈赫於偵查中所證稱：我在現場沒有發現
    寶特瓶，現場沒有看到吳南輝所說裝米酒的容器或跟酒有關
    的物品等語（見核交卷第17頁），於原審審理中則證稱：從
    密錄器檔案可看到現場地上有散落一些物品，地上這些物品
    有先移置到旁邊，才不會影響到其他人，地上的散落物並沒
    有看到吳南輝所說的米酒、寶特瓶這類物品等語（見原審卷
    第117 、119 至120 頁），核與證人李瑞益於原審審理時所
    證稱：我於108 年9 月間任職台西分局交通小隊，當天我到
    場時，只有看到丁祈赫在場，還有一些民眾圍觀，吳南輝已
    經不在現場，我到現場時看到的狀況就跟丁祈赫密錄器錄影
    檔案所呈現的差不多，現場路上都還有散落物品，我有拍照
    ，這些物品都沒有看到寶特瓶之類的物品，後來我到醫院對
    吳南輝進行調查，我有確認是自摔或被撞，之後進行酒測，
    我在醫院時，因為吳南輝躺著，我趴下要跟吳南輝講話時，
    近距離有聞到很濃的酒味，在酒測之前也有問吳南輝有沒有
    喝酒，吳南輝是說有、在去田裡工作的時候就喝了，但是這
    部分沒有錄音、錄影等語（見原審卷第122-124 頁）相符。
    參以經原審當庭勘驗警員丁祈赫所配戴密錄器錄影畫面檔案
    ，亦確實可見現場地面上散落物品並未有任何寶特瓶之類的
    容器（見原審卷第113 頁），益證被告並非於車禍發生後始
    於現場飲酒。更何況被告於車禍自摔受傷後，理應儘速尋求
    就醫治療，且酒後駕車罰責甚重，被告於警員到場後，警員
    必定對其實施酒測，以察明其是否有酒後駕車之犯行，是被
    告豈有可能於無故自摔後，再於現場飲酒，而無端自陷犯罪
    之可能？是被告上開所辯，實係事後卸責之詞，不足採信。
    被告應係於騎車自摔前，即在不詳時、地飲用酒類，以致吐
    氣酒精濃度已達每公升0.25毫克以上，仍騎車上路之事實，
    應可認定。
四、綜上所述，被告所辯核屬犯後卸責之詞，均不可採。本件事
    證明確，被告上開犯行，足以認定，應依法論科。
參、論罪科刑及撤銷原判決之理由：
一、核被告所為，係犯刑法第185 條之3 第1 項第1 款之駕駛動
    力交通工具而吐氣所含酒精濃度達每公升0.25毫克以上罪。
二、被告前因竊盜案件，經臺灣雲林地方法院以100 年度易字第
    178 號判處有期徒刑10月確定，又因施用毒品案件，經同院
    以100 年度訴字第424 號判處有期徒刑11月確定，另因施用
    毒品案件，經同院以100 年度訴字第565 號判處有期徒刑11
    月確定，上開案件經同院定應執行有期徒刑2 年4月確定，
    於104年2 月3 日假釋出監並交付保護管束，於104 年9 月3
     日保護管束期滿假釋未經撤銷等情，有臺灣高等法院被告
    前案紀錄表在卷可參（見本院卷第43-45頁），被告於上開
    有期徒刑執行完畢後之5 年內，故意再犯本案法定刑包含有
    期徒刑以上之罪，固為累犯，惟被告前案所犯竊盜、詐欺毒
    品案件與本案之犯罪情節相異，侵害法益亦不同，因此，被
    告雖再犯本案之罪，尚難以此遽認被告有特別惡性及對刑罰
    反應力薄弱之情狀，應認被告尚無依刑法第47條第1 項之規
    定加重其刑之必要（司法院大法官釋字第775 號解釋意旨參
    照）。
三、撤銷原判決之理由：
　㈠原審就被告犯行，認罪證明確，應予論罪科刑，固非無據，
    然查：被告雖構成累犯，惟參照司法院大法官釋字第775 號
    解釋意旨，並無加重其刑之必要，已如前述，原審逕依刑法
    第47條第1項之規定加重其刑，已有違罪刑相當原則，難認
    妥適。
　㈡被告上訴意旨指摘原判決量刑過重，非無理由，且原判決亦
    有前開違誤之處，自應由本院將原判決撤銷改判，以期適法
    。
四、爰審酌被告前有竊盜、施用毒品之前科，有台灣高等法院被
    告前案紀錄表附卷可參（見本院卷第31-50頁），素行不良
    ，其酒後騎乘機車上路，復不慎自摔導致自身受傷，對於交
    通安全已構成危害，且吐氣酒精濃度高達每公升0.96毫克，
    犯罪情節非輕，被告犯後始終否認犯行，態度不佳，暨其於
    原審自陳國中畢業、務農並經營漁業、未婚、與母親同住（
    見原審卷第110頁）等一切情狀，量處如主文第2項所示之刑
    ，並諭知易科罰金及易服勞役之折算標準。
肆、應適用之法條：
一、刑事訴訟法第371條、第369 條第1 項前段、第364 條、第2
    99 條第1項前段。　
二、刑法第185 條之3 第1 項第1 款、第41條第1 項前段、第42
    條第3項。
三、刑法施行法第1 條之1 第1 項。
本案經檢察官邱朝智提起公訴，由檢察官蔡麗宜到庭執行職務。
 
中　　華　　民　　國　　110 　年　　4 　　月　　14　　日
                  刑事第七庭    審判長法  官  吳勇輝
                                      法  官  周紹武
                                      法  官  吳錦佳
以上正本證明與原本無異。
不得上訴。
　　　　　　　　　　　　　　　　　　　書記官  王杏月
中　　華　　民　　國　　110 　年　　4 　　月　　14　　日
本判決論罪科刑條文：
中華民國刑法第185條之3
駕駛動力交通工具而有下列情形之一者，處2年以下有期徒刑，
得併科20萬元以下罰金：
一、吐氣所含酒精濃度達每公升零點二五毫克或血液中酒精濃度
    達百分之零點零五以上。
二、有前款以外之其他情事足認服用酒類或其他相類之物，致不
    能安全駕駛。
三、服用毒品、麻醉藥品或其他相類之物，致不能安全駕駛。
因而致人於死者，處3年以上10年以下有期徒刑；致重傷者，處1
年以上7年以下有期徒刑。
曾犯本條或陸海空軍刑法第54條之罪，經有罪判決確定或經緩起
訴處分確定，於五年內再犯第1項之罪因而致人於死者，處無期
徒刑或5年以上有期徒刑；致重傷者，處3年以上10年以下有期徒
刑。